臺灣彰化地方法院民事判決
109年度訴字第1473號
原      告  梁坤瓏  
被      告  鄭振益  
訴訟代理人  許凱翔律師
被      告  謝典翰  

上列當事人間請求回復原狀等事件，本院於民國110年10月7日言
詞辯論終結，判決如下：
    主      文
原告之訴及假執行之聲請均駁回。
訴訟費用由原告負擔。
    事實及理由
壹、程序方面：
一、被告謝典翰經合法通知，未於言詞辯論期日到場，核無民事
    訴訟法第386條所列各款事由，爰依原告之聲請，由其一造
    辯論而為判決。
二、本件原告起訴主張依民法第767條第1項前段、中段、第184
    條第1項前段規定，請求被告將坐落彰化縣○○鄉○○段○○○○000
    ○000地號土地（下逕稱地號，合稱系爭土地）如附圖編號A
    、B、D、J所示土方（下稱系爭土方）清除，及連帶給付原
    告新臺幣（下同）187,400元及自民國109年12月25日起至清
    償日止，按年息百分之5計算之利息。於訴狀送達被告後，
    原告追加主張民法第821條、第185條規定。核其追加前後之
    訴，均係主張被告於系爭土地擅自填土、毀損原告種植樹木
    等同一基礎事實，合於民事訴訟法第255條第1項第2款規定
    ，應予准許。
貳、實體方面：
一、原告主張：系爭土地與被告鄭振益所有297、300地號（下稱
    被告土地）土地毗鄰。108年5月間，被告土地有填土需求，
    被告謝典翰有棄置土方需求，被告鄭振益乃委託被告謝典翰
    填土。惟被告鄭振益除提供被告土地予被告謝典翰棄置土方
    外，被告2人更未經原告同意，擅自將不明土方及廢棄物棄
    置在系爭土地（即系爭土方），致原告委由訴外人周宏樺、
    王清仁在系爭土地種植之毛柿及肉桂等價值187,400元之樹
    木（下稱系爭樹木）毀損，更使系爭土地無法耕作。爰依民
    法第767條第1項前段、中段、第821條、第184條第1項前段
    、第185條規定，提起本件訴訟。並聲明：（一）被告應將
    原告所有系爭土地上系爭土方清除。（二）被告應連帶給付
    原告187,400元及自109年12月25日起至清償日止，按年息百
    分之5計算之利息。（三）願供擔保，請准宣告假執行。
二、被告鄭振益則以：被告土地因地勢低漥不利農作而有填土需
    求，被告鄭振益乃於108年4月間，經訴外人莊少金介紹認識
    被告謝典翰，委託被告謝典翰在被告土地填土。被告鄭振益
    已告知被告謝典翰填土範圍係以界樁區隔之被告土地，並於
    297地號土地東側施作涵管便道。原告本有填土意願，自行
    透過莊少金委託被告謝典翰在系爭土地填土，且本件係莊少
    金指示被告謝典翰在系爭土地填土，被告鄭振益既非實際填
    土者，亦未指示被告謝典翰在系爭土地填土，自不負除去系
    爭土方責任，亦無侵權行為可言。另否認系爭土地上確有種
    植系爭樹木。原告對被告鄭振益提起刑事告訴部分，迭經臺
    灣彰化地方檢察署（下稱彰化地檢署）檢察官以108年度偵
    字第8915號、109年度偵字第111號、109年度偵續字第15號
    為不起訴處分、臺灣高等檢察署臺中檢察分署以109年度上
    聲議字第1809號駁回再議（下稱本件刑案）等語，資為抗辯
    。並聲明：（一）原告之訴及假執行之聲請均駁回。（二）
    如受不利判決，願供擔保，請准宣告免為假執行。
三、被告謝典翰未於言詞辯論期日到場，亦未提出書狀作何聲明
    或陳述。
四、經查，系爭土地為原告所有（其中298地號土地與訴外人褚
    富共有）；被告鄭振益有委託被告謝典翰在被告土地填土方
    ，被告謝典翰則有在被告土地及系爭土地填土方等事實，有
    土地登記謄本、地籍圖謄本、本件刑案卷附原告提出照片、
    彰化縣環境保護局現場勘查照片、彰化地檢署檢察官囑託彰
    化縣彰化地政事務所測繪108年10月28日彰土測字第2902號
    土地複丈成果圖（即附圖）在卷可稽（見本院卷第49頁至第
    53頁、第141頁至第149頁、第165頁至第166頁、第214頁至
    第217頁、第71頁），且為被告鄭振益所不爭執，被告謝典
    翰於相當時期受合法通知，於言詞辯論期日未到場，亦未提
    出書狀爭執，依民事訴訟法第280條第3項準用第1項本文規
    定，視同自認，自堪信為真實。
五、原告另主張系爭土方為被告2人所有，無權占有系爭土地，
    被告2人共同毀損原告種植樹木等節，則為被告鄭振益所否
    認，並以前詞置辯。是本院所應審酌者厥為：（一）原告有
    無委託被告謝典翰在系爭土地填土？原告依民法第767條第1
    項前段、中段、第821條規定，請求被告2人清除系爭土方，
    有無理由？（二）被告2人有無毀損系爭樹木？茲論述如下
    。
六、原告有無委託被告謝典翰在系爭土地填土？原告依民法第76
    7條第1項前段、中段、第821條規定，請求被告2人清除系爭
    土方，有無理由？
（一）按所有人對於無權占有或侵奪其所有物者，得請求返還之
      。對於妨害其所有權者，得請求除去之。民法第767條第1
      項前段、中段定有明文。此物上請求權，係以他人無權占
      有、妨害所有權為其要件。
（二）經查，原告在本件刑案偵查中陳述：其認識莊少金，莊少
      金主動說要協調其與鄭振益共有298地號土地以涵管通行
      事宜等語（見本院卷第174頁）。對照莊少金在該案偵查
      中具結證稱：梁坤瓏有拿10,000元請其處理造涵管與填土
      事宜，造涵管即是要填土；當初其向梁坤瓏說要填土，梁
      坤瓏說讓其處理；結果填土後，梁坤瓏說不要填土了；鄭
      振益未委託其，鄭振益本身即欲填土等語（見本院卷第17
      6頁至第177頁）。參以原告與被告謝典翰於108年6月6日
      晚間6時29分許電話通話時自承：「我有跟莊董這樣講，
      我說大家割一割有路沒關係，你要下去囤下去囤，啊我也
      沒在做，他要做，我暫且全部都給他做沒關係，我有這樣
      跟莊仔講吶，不然你去問你叫米粉叔的那一位」、「我也
      跟米粉叔說，要囤沒關係，大家囤起來當然土地大家共同
      開發最有利，米粉叔也這樣講」等語（見本院卷第205頁
      至第207頁通訊監察譯文）。凡此，均足認原告原係透過
      莊少金委託被告謝典翰在系爭土地上填土，事後始反對填
      土。此觀被告謝典翰於本件刑案具結證稱：莊少金施作前
      在現場有講梁坤瓏、鄭振益都要填土；填土時砂石車要經
      過一條3公尺寬圳溝，須施作便道供砂石車通行，梁坤瓏
      有出錢施作便道；當初其有代替鄭振益與梁坤瓏多次溝通
      ，梁坤瓏起初說要填296地號土地，要跟鄭振益換臨路土
      地，鄭振益原本同意，後來因梁坤瓏反悔破局，其再去溝
      通，梁坤瓏說那塊地要以4、500萬元賣給鄭振益，高於市
      價太多，最後梁坤瓏說若不換、不買土地，即要告鄭振益
      ；當初其答應就梁坤瓏反悔回填部分回復原狀，惟因梁坤
      瓏多次阻饒其工作，導致回復原狀亦無法如期進行等語（
      見本院卷第200頁至第202頁），亦足證明。
（三）綜上，本件既係原告委託被告謝典翰在系爭土地上填土，
　　　自不能認為被告2人有何無權占有或妨害原告所有權之情
      。是原告此部分請求，即難認有據。
七、被告2人有無毀損系爭樹木？
（一）按當事人主張有利於己之事實者，就其事實有舉證之責任
      。但法律別有規定，或依其情形顯失公平者，不在此限。
      民事訴訟法第277條定有明文。本件原告主張被告2人有毀
      損系爭樹木，自應由原告就系爭土地上確有種植系爭樹木
      之要件事實負舉證責任。
（二）原告主張此部分事實，固提出收據、契約書為證（見本院
      卷第31頁、第33頁）。惟查，周宏樺在本件刑案偵查中證
      稱：收據係108年3、4月左右簽的，因梁坤瓏說土地與他
      人有糾紛，其賣給梁坤瓏之毛柿有遭毀損，所以事後要求
      其簽收據；其有賣給梁坤瓏6棵大約2公尺毛柿，其為梁坤
      瓏種好毛柿後未拍照或留有其他證據；其未至現場查看賣
      給梁坤瓏之毛柿是否確遭毀損，亦不清楚過程等語（見本
      院卷第232頁至第233頁）。自難單憑周宏樺事後開立收據
      ，佐證系爭土地上確有種植毛柿。再者，檢察官在本件刑
      案偵查中隔離訊問原告與王清仁，其2人對契約書簽約地
      點、契約書係何人預先製作等情形所述明顯歧異。此外，
      王清仁證稱其未向原告收錢等語，與契約明文約定預收定
      金60,000元亦有不符，又其證稱樹木移植到系爭土地後約
      過3個月被填土等語，復與原告陳述樹木移植後經過數日
      即被毀損等語互有扞格（見本院卷第230頁至第235頁）。
      本院另參照本件刑案卷附照片，均未見系爭土地有殘留系
      爭樹木之殘枝斷根，自難認原告舉證已足證系爭土地上確
      有種植系爭樹木。
（三）綜上，原告舉證不足以證明系爭土地上確有種植系爭樹木
      ，則其依民法第184條第1項前段、第185條規定，請求被
      告2人負侵權行為連帶損害賠償責任，亦不足採。
八、綜上所述，原告依民法第767條第1項前段、中段、第821條
    、第184條第1項前段、第185條規定，請求被告清除系爭土
    方，及連帶給付187,400元及自109年12月25日起至清償日止
    ，按年息百分之5計算之利息，均無理由，應予駁回。原告
    之訴既經駁回，其假執行之聲請即失所依據，應併予駁回。
九、本件事證已臻明確，兩造其餘攻擊防禦方法及證據，核與判
    決結果不生影響，爰不一一論列，併此敘明。
十、訴訟費用負擔之依據：民事訴訟法第78條。
中　　華　　民　　國　　110 　年　　10　　月　　21　　日
                  民事第一庭    法  官  歐家佑
以上正本係照原本作成。
如不服本判決，須於判決送達後20日內向本院提出上訴狀。(須
按他造當事人之人數附繕本)。如委任律師提起上訴者，應一併
繳納上訴審裁判費。　　　　　　　　　　　　　　　　　　
中　　華　　民　　國　　110 　年　　10　　月　　22　　日
                                書記官  黃明慧